【裁判字號】    98,消債更,58
【裁判日期】    980326
【裁判案由】    聲請更生程序
【裁判全文】
臺灣高雄地方法院民事裁定            98年度消債更字第58號
聲  請  人  甲○○
上列當事人因消費者債務清理事件聲請更生，本院裁定如下：
    主  文
聲請駁回。
聲請費用由聲請人負擔。
    理  由
一、本件聲請意旨略以：聲請人前曾依金融主管機關協調成立之
    中華民國銀行公會會員辦理消費金融案件無擔保債務協商機
    制，與債權人達成分期還款協議，同意自民國95年10月起、
    分150 期、利率4.51% 、每月繳納新臺幣（下同）18,631元
    方式償還欠款。然聲請人已勉力還款至97年7 月，實因發生
    入不敷出之情形，致履行協商有重大困難，方為毀諾，此並
    非主觀上惡意不履行協商，實係客觀上確有不可歸責於聲請
    人之事由。又聲請人之無擔保或無優先權之債務總額未逾1,
    200 萬元，復未經法院裁定開始清算程序或宣告破產，爰向
    本院聲請更生等語。
二、按債務人與金融機構協商成立者，不得聲請更生或清算，但
    因不可歸責於己之事由，致履行顯有重大困難者，不在此限
    ；本條例施行前，債務人依金融主管機關協調成立之中華民
    國銀行公會會員辦理消費金融案件無擔保債務協商機制與金
    融機構成立之協商，準用前項之規定，消費者債務清理條例
    第151 條第5 項、第6 項分別定有明文。衡諸債之關係，係
    以當事人間之信賴關係為基礎，為社會經濟組織之重要支柱
    ，故當事人於以法律行為追求自己之利益之際，亦應顧及對
    方之利益，並考量債權債務在社會上之作用，本於誠實及信
    用之原則，行使債權及履行債務。為兼顧債權人、債務人雙
    方之利益，對陷於經濟上困境之消費者，乃允其於消費者債
    務清理條例施行後，得選擇以重建型之更生程序或清算型之
    清算程序清理其債務，藉以妥適調整債務人與債權人及其他
    利害關係人間之權利義務關係，保障債權人獲得公平受償，
    並謀求消費者經濟生活之重建復甦機會。惟對於已與金融機
    構協商成立，或於本條例施行前，已依金融主管機關協調成
    立之中華民國銀行公會會員辦理消費金融案件無擔保債務協
    商機制與金融機構成立協商之債務人，若非因不可歸責於己
    之事由，致履行顯有重大困難，僅係為圖謀減免債務，而不
    為債務之履行，自有違債權契約為誠信契約之本旨，故依消
    費者債務清理條例第151 條第6 項準用同條第5 項前段之規
    定，不得聲請更生或清算，始能避免肇致道德危險。次按聲
    請更生或清算不合程式或不備其他要件者，法院應以裁定駁
    回之，但其情形可以補正者，法院應定期間先命補正，消費
    者債務清理條例第8 條亦有明文規定。
三、惟查：
（一）聲請人自95年起即任職於國防部軍備局，每月領取薪資約
      為42,583元，此有聲請人之合作金庫薪資轉帳紀錄、國軍
      參加全民健康人員自付保險費收繳及國軍人員96年度扣繳
      軍人保險費證明單等附卷可稽，顯見聲請人之所得呈現甚
      為穩定之趨勢。此外，聲請人僅謂有不能清償債務之情事
      ，然於該毀諾之時間點（即97年7 月），是否有任何重大
      變化之情事，其均未提出事證敘明，且該協商條件既然係
      由聲請人與最大債權銀行雙方協議所達成，在客觀事實並
      未有顯著變動之下，聲請人本需基於尊重契約之立場繼續
      履行，是本院難以肯認聲請人有「不可歸責於己之事由致
      履行顯有重大困難」之情事存在，故難認債務人之聲請係
      為有理由。
（二）又聲請人自陳每月除繳納協商金額18,636元外，尚需償還
      民間債權人呂理安10,000元及丁梅香5,000 元，並須連帶
      償還銀行12,000元，共計27,000元之債務，然其僅檢附協
      商金額繳納之匯款單21紙及債權人呂理安荷蘭銀行存摺內
      容紀錄影本等在卷可稽，就丁梅香與銀行共17,000元之債
      務，並未提出相關償還證明文件，故就上開債權人丁梅香
      及連帶銀行之債務應不予肯認；再據聲請人之配偶許玉冠
      95、96年之財政部台灣省南區國稅局綜合所得稅各類所得
      資料清單所示，其自所任職之御品窗簾有限公司所領取之
      薪資總額各為176,660 元及275,766 元，每月所得約為14
      ,721元及22,980元，足見聲請人之配偶並非無收入，堪認
      無由聲請人對其負擔扶養義務之情事存在，是聲請人陳報
      每月與配偶之生活費12000 元，應由其與配偶各自分擔一
      半，即應以6,000 元方為合理；此外，聲請人陳報每月需
      支付房租6,000 元，惟未附任何支出證明，且該房屋係為
      聲請人之母親丁寶鳳所有，聲請人是否確有該筆支出，容
      有疑義。倘以聲請人目前薪資42,583元為基準，扣除其每
      月必要生活費用6,000 元、母親生活費5,000 元及對債權
      人呂理安之債務10,000元，尚可餘21,583元，足徵聲請人
      之收入應足以支付協商金額18,631元。且聲請人所積欠之
      總債務額為2,033,846 元，此有財團法人金融聯合徵信中
      心當事人綜合信用報告1 份在卷可按，衡諸常情，聲請人
      之年齡為38歲，尚具工作能力，其陳稱無力繼續負擔協商
      金額云云，自難採信。
四、綜上，本件聲請人既無不可歸責之事由，依原協商條件履行
    亦非顯有重大困難，應屬聲請更生之要件不備，且又無從補
    正，依首揭條文之意旨，自應駁回其更生之聲請，爰裁定如
    主文。
中    華    民    國    98    年    3    月    26    日
                  民事鳳山分庭庭  法  官  林意芳
上為正本係照原本作成。
如不服本裁定，應於裁定送達後10日內，以書狀向本院提出抗告
，並繳納抗告費新臺幣 1千元。
中    華    民    國    98    年    3    月    26    日
                                  書記官  陸艷娣


司法院資訊處製作；財團法人民間司法改革基金會備份。
